最高法院刑事裁定　　　　　　　　　　　　　　　　九十三年度台抗字第三八三號
　　抗　告　人　甲○○
　　選任辯護人　尤伯祥律師
右抗告人因擄人勒贖等罪案件，不服台灣高等法院中華民國九十三年六月三十日駁回
聲請再審之裁定（九十二年度聲再字第三九三），提起抗告，本院裁定如左：
    主  文
抗告駁回。
    理  由
本件原裁定以聲請意旨略稱：原確定判決採信共犯陳憶隆、黃春棋之供述，認定抗告
人甲○○於案發前購買硫酸三瓶，以供其他共犯於行兇後潑灑被害人黃春樹屍體，予
以毀屍滅跡等情。然依卷附內政部警政署刑事警察局之鑑驗書、檢察官勘驗現場之勘
驗筆錄暨解剖屍體之勘驗筆錄，及台灣士林地方法院檢察署驗斷書上分別載有：「陳
屍地有灰燼」、「死者死亡後又被火焚燒」、「左、右臂、前臂各有灼創」、「左大
腿、小腿前側、右小腿前側各有灼創」、「其顏面、腹胸皮膚呈黃褐色燒痕」、「鼻
口、咽喉內亦無煙灰即係死後燒者」、「死後並有煙燒之痕跡」等情，可見被害人屍
體係被火焚燒，而非遭硫酸潑灑。前揭文書證據足以證明共犯陳憶隆、黃春棋所稱抗
告人購買硫酸以供行兇後毀屍滅跡一節顯非實在；從而原確定判決採用該等共犯之供
述，作為抗告人犯罪之證據，即有違誤。上開文書證據內所載關於被害人屍體被火焚
燒之內容，於審判當時已存在，但法院並未注意調查審酌，顯具有嶄新性及顯著性，
而該項新證據與原判決已審酌之其他證據綜合評價結果，確能動搖原確定判決之基礎
而改為有利於抗告人之判決，爰聲請准予再審云云。原裁定以：按刑事訴訟法第四百
二十條第一項第六款所謂確實之新證據，係指該項證據於事實審法院判決前已經存在
，為法院及當事人所不知或不及調查斟酌，至其後始行發見者而言（即嶄新性）。該
項證據固非以絕對不須經過調查程序為條件，然必須可認為確實足以動搖原確定判決
之基礎，而為受判決人有利之判決者為限（即確實性）。查原確定判決就其如何認定
抗告人夥同陳憶隆、黃春棋等人共同挾持被害人黃春樹，以實施擄人勒贖之犯行，嗣
又持刀將被害人殺害，並以抗告人所購買之硫酸潑灑其屍體等事實，已敘明其所憑之
證據及認定之理由綦詳。抗告人所舉之上述文書證據內容，雖載有「灼創」等情，但
究竟係因焚燒抑或因潑灑硫酸所造成，上開文書並未就此詳加區分認定，此或因被害
人屍體已開始腐敗，以致未能辨識明白。是該等文書內關於此部分記載之內容尚欠明
瞭，非經相當之調查，不能辨別其真意，核與前揭規定所稱確實新證據之要件不合，
自不足以動搖原判決之基礎，而改為有利於抗告人之判決，其憑此聲請再審，自難認
為有理由，應予駁回等旨。抗告意旨略以：伊聲請再審所舉之上開文書證據內容，確
可證明被害人屍體係遭火焚，而非受硫酸潑灑，堪認共犯黃春棋、陳憶隆所為不利之
陳述為不實，足以動搖原確定判決之基礎而改為有利之判決；且上開證據資料於原審
判決當時已存在，但法院並未注意審酌其內容，應符合新證據之「嶄新性」及「確實
性」等要件。原裁定竟認不符合新證據之要件，而駁回其聲請，自屬不當云云。惟查
抗告人聲請再審所舉之前述文書雖分別載有：「陳屍地有灰燼」、「死者死亡後又被
火焚燒」、「左、右臂、前臂各有灼創」、「左大腿、小腿前側、右小腿前側各有灼
創」、「其顏面、腹胸皮膚呈黃褐色燒痕」、「鼻口、咽喉內亦無煙灰即係死後燒者
」、「死後並有煙燒之痕跡」等內容。然查「硫酸」為具有強酸及溶解性之液體，遇
水則生熱，能破壞纖維質及有機物，人類體膚或衣物若受硫酸潑灑，會產生灼熱腐蝕
及煙霧之現象，其情形與火燒之跡象近似，兩者極易發生混淆。因此，上述文書內容
所稱之「灰燼」、「焚燒」、「灼創」、「黃褐色燒痕」、「煙燒痕跡」云云，究竟
係因「被火焚燒」，抑或因「潑灑硫酸」所造成？猶非全無疑義，而上開文書旨在鑑
定死者死因是否為他殺，而非鑑驗死者屍體之被破壞係因火燒，抑為藥物燒灼所造成
，自難遽憑此斷定被害人黃春樹之屍體究係遭火焚？抑或遭硫酸腐蝕所致，尤難據以
推論共犯陳憶隆、黃春棋所稱抗告人購買硫酸以供行兇後毀屍滅跡一節為不實。況抗
告人與陳憶隆等如擬以硫酸毀損屍體，惟因劑量不足以達成毀損之效果，而佐以火焚
，亦非事理之外。被害人屍體遭硫酸潑灑後，若又遭火焚燒，亦有可能產生前揭文書
所記載之「灼創」、「燒痕」、「煙燒之痕跡」等現象，兩者並非絕對不能相容。況
上述鑑驗書、勘驗筆錄及驗斷書亦未排除死者屍體有被硫酸潑灑毀損之可能性，自不
能因上述文書中有前揭文字之記載，即認共犯陳憶隆、黃春棋所供以硫酸潑灑被害人
屍體一節為不實。是上述文書內容是否確實足以動搖原判決之基礎而改為有利之判決
，難謂全無疑義，自與前揭確實新證據所須具備之確實性要件不合。況且原確定判決
審理時對於上述勘驗筆錄、驗斷書及鑑驗書等文書內容均已詳加審酌，並據以說明被
害人死後有「煙燒之痕跡」，復就其如何認定抗告人夥同其他共犯將被害人殺害後，
並以抗告人所購買之硫酸潑灑被害人屍體而予以毀屍滅跡等情，說明其所憑之證據及
認定之理由綦詳（詳見台灣高等法院八十八年度重上更(五)字第一四五號判決理由一之
(一)、之八，本院八十九年度台上字第二一九六號判決第七頁所載）。抗告意旨謂上開
證據於事實審法院判決前已經存在，為法院及當事人所不知或不及調查斟酌，至其後
始行發見一節，亦與事實不符，自難認已具備「嶄新性」要件。從而原裁定以抗告人
聲請再審所舉之前述文書證據，依形式上之觀察，認與刑事訴訟法第四百二十條第一
項第六款所規定確實新證據所必須具備之「嶄新性」及「確實性」之要件不合，並非
顯然足以動搖原確定判決之基礎，而更為有利於受判決人判決之確實新證據，因認其
據以聲請再審，為無理由，而予以駁回，經核於法尚無不合。抗告意旨所云，無非執
其原聲請再審之理由，暨其主觀上對於前述證據是否符合前揭新證據之要件，再事爭
執，尚難據以認定原裁定有何違法不當之情形，其抗告自難認為有理由，應予駁回。
據上論結，應依刑事訴訟法第四百十二條，裁定如主文。
中　　　華　　　民　　　國　　九十三　　年　　　八　　　月　　 十九 　　日
                              最高法院刑事第六庭
                                  審判長法官  吳　雄　銘
                                        法官  石　木　欽
                                        法官  郭　毓　洲
                                        法官  吳　三　龍
                                        法官  林　永　茂
      右正本證明與原本無異
                                              書  記  官
中　　　華　　　民　　　國　　九十三　　年　　　八　　　月　　二十六　　日
                                                                        Ａ
